臺灣高等法院臺中分院刑事判決
111年度上訴字第989號

上  訴  人  臺灣彰化地方檢察署檢察官
被      告  王健宇


選任辯護人  黃志文律師
上列上訴人因被告偽證案件，不服臺灣彰化地方法院110年度訴
字第560號中華民國111年2月22日第一審判決（起訴案號：臺灣
彰化地方檢察署110年度偵字第3519號），提起上訴，本院判決
如下：
    主  文
上訴駁回。
    理  由
一、經本院審理結果，認第一審判決對被告甲○○為無罪之諭知，
    核無不當，應予維持，並引用第一審判決書記載之證據及理
    由（如附件）。
二、檢察官上訴意旨略以：本件門號申請書之日期為民國106年9
    月間，被告作證日期則為109年4月6日及6月10日，相距已有
    2年多，若依被告辯稱本件門號申請是成年人辦給未成年人
    使用，所以對本件申請有印象等語，則其理當對於整份申請
    書之內容為何人書寫一事，均有印象，然其於證述時，已不
    記得申請書上之地址為其書寫，卻得以明確證稱同份申請書
    上之簽名為丙○○所為，即有可疑。又檢察官既已提示客觀之
    筆跡鑑定予被告知悉，詎其置明白之證據不顧，無中生有，
    始終謊稱親自見聞申請書簽署過程，核已該當刑法第168條
    偽證罪嫌等語。
三、經查：　　
　㈠原判決已就檢察官所提出門號申請書、證人丙○○、洪鴻程之
    證詞、法務部調查局文書暨指紋鑑識實驗室鑑定書等證據，
    詳予調查後，說明：被告與丙○○、洪鴻程並不相識，因擔任
    電信公司員工而負責本件電信門號之申請，自無袒護洪鴻程
    之必要，難認有何為偽證犯行之動機。且本件電信門號申請
    書，係由丙○○、洪鴻程共同書寫完成，已據證人丙○○證述在
    卷，加以被告於偵查中作證時點，距離本件申請書申辦時間
    已有2年6月之久，則其對於電信門號申請書上，實際係由何
    人簽名、填寫等細節，有所遺忘，或申辦當時未特別留意察
    看，均有可能，況檢察官亦認本件門號係丙○○授權洪鴻程申
    辦而對洪鴻程為不起訴處分確定，自難認被告明知為不實，
    仍就案情重要關係事項為虛偽陳述。檢察官所提上開證據，
    未達通常一般人均不致有所懷疑，而得以確信其為真實之程
    度，無從形成被告有罪之確信，乃對被告為無罪之諭知等語
    。故原判決已詳予論述對被告為無罪諭知之理由，核無不當
    。
  ㈡按刑法第168條偽證罪所稱之「虛偽之陳述」，係指行為人以
    明知不實之事項，故為虛偽之陳述而言。意即行為人主觀上
    明知反於其所見所聞之事項，故意為不實之陳述而言。伸言
    之，證人具結後之虛偽陳述與否，應以其作證當時之內在認
    知或記憶審酌證言之虛假，證人若故意違背其記憶或現有認
    知，所言與所知不符時，自應受偽證之處罰。檢察官前述上
    訴意旨所指，忽略偽證罪之行為人須主觀上明知反於其所見
    所聞之事項，故意為不實之陳述，如就其聽聞而為證述，或
    因誤會或記憶不清而有所錯誤，因欠缺犯罪故意，亦難以偽
    證罪相繩。又法務部調查局文書暨指紋鑑識實驗室筆跡鑑定
    結果雖認門號申請書上之「申請人簽章」欄之「丙○○」筆跡
    筆畫特徵，與丙○○於其他文書親簽者不同，研判應非同一人
    所書等語，但丙○○坦承同份門號申請書上方「客戶基本資料
    」欄之「丙○○」係其本人親字書寫無誤，而觀諸同份門號申
    請書下方「申請人簽章」欄及上方「客戶基本資料」欄之「
    丙○○」筆跡，確有高度雷同之處，檢察官並同此認定，進而
    詢問丙○○「41頁上、下方的丙○○筆跡看起來很相像，你確定
    下方不是你寫的？」，此有訊問筆錄在卷可稽，另洪鴻程並
    供稱申請書係丙○○本人簽名等語，嗣對其上開供述進行測謊
    ，亦查無不實反應，有法務部調查局測謊鑑定書在卷可稽，
    則本案門號申請書下方「申請人簽章」欄之「丙○○」字樣是
    否當然如丙○○所辯稱係遭洪鴻程偽簽，不無疑問，上訴意旨
    徒以被告經檢察官提示筆跡鑑定書後猶堅稱係丙○○親簽，而
    故為不實之證述，顯失之臆測。
  ㈢綜上，檢察官提起上訴，仍執前詞指摘原判決不當，就原審
    依職權為證據取捨及心證形成之事項，反覆爭執，復未提出
    其他積極事證證明被告確有主觀上明知反於其所見所聞之事
    項，而故意為不實陳述之情形，供本院調查審酌，其上訴為
    無理由，應予駁回。　
據上論斷，應依刑事訴訟法第368條、第373條，判決如主文。
本案經檢察官陳宗元提起公訴，檢察官吳皓偉提起上訴，檢察官
乙○○到庭執行職務。
中　　華　　民　　國　　111 　年　　7 　　月　　13　　日
        　　刑事第六庭    審判長法　官  張  靜  琪
　　　　　　　　　　　　　　    法　官  許  冰  芬
 　　　　　　　　　　　 　　　  法　官  鍾  貴  堯     
　　　　　　　　　　　　　　　                      
以上正本證明與原本無異。     
檢察官得上訴，但須符合刑事妥速審判法第9條規定。
如不服本判決應於收受送達後20日內向本院提出上訴書狀，其未
敘述上訴理由者，並得於提起上訴後20日內向本院補提理由書（
均須按他造當事人之人數附繕本）「切勿逕送上級法院」。因疫
情而遲誤不變期間，得向法院聲請回復原狀。

                                書記官  何  佳  錡
　　　　　　　　　　　　　　　　
中　　華　　民　　國　　111 　年　　7 　　月　　13　　日